【裁判字號】    98,易更(一),3
【裁判日期】    980629
【裁判案由】    詐欺
【裁判全文】
臺灣臺北地方法院刑事判決            98年度易更(一)字第3 號
公  訴  人  臺灣臺北地方法院檢察署檢察官
被      告  丙○○
上列被告因詐欺案件，經檢察官聲請簡易判決處刑（97年度偵字
第16099 號），本院認不宜以簡易判決處刑，改依通常程序審理
，於民國97年8 月29日判決後，檢察官因併案提起上訴（97年度
偵字第20277 號），經臺灣高等法院於98年3 月31日以97年度上
易字第2573號判決撤銷發回本院更為審理，本院於準備程序進行
中，因被告就被訴事實為有罪之陳述，經告知簡式審判程序意旨
，並聽取公訴人及被告之意見後，本院合議庭裁定由受命法官獨
任依簡式審判程序審理，判決如下：
    主  文
丙○○幫助意圖為自己不法之所有，以詐術使人將本人之物交付
，處有期徒刑貳月，如易科罰金，以新臺幣壹仟元折算壹日。緩
刑貳年。
    事  實
一、丙○○於預見將自己申辦金融帳戶之存摺、金融卡及密碼販
    賣予姓名年籍不詳之成年人，有可能遭該不法份子藉此作為
    犯罪之工具，利用上開帳戶將犯罪所得之款項匯進提出，而
    規避檢警機關之查緝，以遂行詐欺取財之目的，惟因缺錢花
    用，見報紙刊登購買金融帳戶存摺、金融卡及密碼之分類廣
    告，竟以縱有人持其金融帳戶作為詐欺取財之犯罪工具，亦
    不違背其本意之幫助詐欺取財未必故意，於民國97年4 月13
    日前不詳某日，在臺北縣永和市中正橋下某處，將其申辦之
    彰化商業銀行西門分行（址設於臺北市○○○路169-2 號）
    帳號00000000000000號帳戶之存摺、金融卡及密碼以新臺幣
    （下同）5,000 元之代價出賣予真實姓名年籍不詳之成年男
    子。嗣該名男子於取得上開帳戶之存摺金融卡、密碼後，即
    與其所屬詐欺集團成員共同基於自己不法所有之犯意聯絡，
    分別為下列詐欺取財行為：
  (一)於97年4 月13日21時許，該詐欺集團中1 名女子撥打電話予
    丁○○佯稱其先前購物之付款方式設定錯誤，以致設定為分
    期付款，須持金融卡前往金融機構自動櫃員機操作始能完成
    設定手續云云，致丁○○誤以為真而陷於錯誤，遂依指示於
    同日22時34分許前往松山火車站旁之合作金庫銀行自動櫃員
    機操作，自其郵局帳戶內轉出17,238元至丙○○前揭帳戶內
    ，旋遭提領一空，嗣因丁○○察覺有異，始報警查知上情。
  (二)於97年4 月13日21時許，該詐欺集團中1 名成員撥打電話予
    乙○○佯稱其先前網路購物之付款方式設定錯誤，以致設定
    為分期付款，須將乙○○帳戶內之金額存入被告上開帳戶後
    ，始能完成設定手續，並沖帳回乙○○之帳戶內云云，致乙○○誤信為真而陷於錯誤，遂依指示至位在其桃園縣八德市
    住處附近之銀行，將21,000元存入丙○○前揭帳戶內，旋遭
    提領一空，嗣因乙○○發覺受騙，始報警查知上情。
  (三)於97年4 月14日20時57分許，該詐欺集團中1 名成員撥打電
    話予甲○○，佯稱其先前網路購物之付款方式設定錯誤，以
    致設定為分期付款，須持金融卡前往金融機構自動櫃員機操
    作始能完成設定手續云云，致甲○○誤以為真而陷於錯誤，
    遂依指示於同日22時52分許至位在臺南縣新營市太北里太子
    宮9-5 號之自動櫃員機操作，自其帳戶內轉出2,969 元至丙○○上開帳戶內，旋遭提領一空，嗣因甲○○察覺有異，始
    報警查知上情。
二、案經臺北市政府警察局萬華分局報請臺灣臺北地方法院檢察
    署檢察官偵查後聲請簡易判決處刑及臺中市警察局第一分局
    報請臺中地方法院檢察署呈請臺灣高等法院檢察署令轉臺灣
    臺北地方法院檢察署移送併辦。
    理  由
一、按本件被告丙○○所犯係死刑、無期徒刑、最輕本刑為3 年
    以上有期徒刑以外之罪，其於準備程序就前揭被訴事實為有
    罪之陳述，經受命法官告知簡式審判程序之旨，並聽取其與
    公訴人之意見後，本院認無不得或不宜改依簡式審判程序進
    行之處，爰依刑事訴訟法第273 條之1 第1 項、第284 條之
    1 ，裁定本件由受命法官獨任進行簡式審判程序，合先敘明
    。
二、訊據被告對於上開犯罪事實坦承不諱，且經證人丁○○、乙○○、甲○○於警詢中證述遭詐騙後轉帳或存入金錢至被告
    帳戶內等語明確，並有證人丁○○提出之合作金庫自動櫃員
    機交易明細單2 張、彰化商業銀行西門分行97年4 月25日彰
    西門字第0971016 號函暨個人戶顧客資料卡、存摺存款帳戶
    資料及交易明細查詢1 份附卷可稽（97年度偵字第12597 號
    卷第8 頁、第9 頁、第10頁、第15頁至第17頁反面、中分一
    刑字第0970017728號卷第5 頁、中分一刑字第0970021668號
    警卷第4 頁），因認被告之自白核與事實相符，應堪採為認
    定事實之證據。按金融帳戶為個人之理財工具，而政府開放
    金融業申請設立後，金融機構大量增加，一般民眾皆可以存
    入最低開戶金額之方式自由申請開設金融帳戶，並無任何特
    殊之限制，因此一般人申請存款帳戶極為容易而便利，且得
    同時在不同金融機構申請多數存款帳戶使用，故除非充作犯
    罪使用，並藉此躲避警方追緝，一般正常使用之存款帳戶，
    並無向他人借用或購買帳戶存摺等物，而使用他人帳戶之必
    要，此為一般人日常生活所熟知之常識。何況，金融存款帳
    戶，攸關存戶個人財產權益，專屬性甚高，衡諸常理，若非
    與本人有密切關係，不可能提供個人帳戶供他人使用，縱有
    交付個人帳戶給他人使用之特殊情形，亦必會瞭解他人使用
    帳戶之目的始行提供，參以坊間報章雜誌及新聞媒體，對於
    以簡訊、電話等方式通知網路購物時將付款方式誤設定為分
    期付款等其他類似之不法詐騙方法及該不法詐騙集團經常收
    購他人存款帳戶，以隱匿渠等詐欺取財犯罪之不法行徑，規
    避檢警等執法人員之查緝，類此在社會上層出不窮之案件，
    亦迭經報導及再三批露，被告自能預見將金融機構之帳戶存
    摺、金融卡及密碼出售予不認識之他人，有可能遭他人利用
    為與財產有關之犯罪工具，竟仍出售給他人使用，足認被告
    確有幫助他人實施詐欺犯罪之不確定故意甚明。綜上所述，
    本案事證明確，被告犯行堪以認定，應予依法論科。
三、按刑法上之幫助犯，係對於犯罪與正犯有共同之認識，而以
    幫助之意思，對於正犯資以助力，而未參與實施犯罪之行為
    者而言（最高法院75年度台上字第1509號、84年度台上字第
    5998號、88年度台上字第1270號判決參照）；是以如未參與
    實施犯罪構成要件之行為，且係出於幫助之意思提供助力，
    即屬幫助犯，而非共同正犯。本案被告將其金融帳戶存摺、
    金融卡及密碼，販售予姓名年籍不詳之成年男子，供該名男
    子及所屬詐欺集團成員作為詐欺取財轉帳或存款使用，惟被
    告單純出售存摺、金融卡及密碼供人使用之行為，並不等同
    於向被害人施以欺罔之詐術行為，且亦無證據證明被告有參
    與詐欺取財犯行之構成要件行為參諸前開說明，應認被告所
    為，均係犯刑法第30條第1 項前段、第339 條第1 項詐欺取
    財罪之幫助犯。被告以幫助故意，實施構成要件以外之行為
    ，係幫助犯，衡諸其犯罪情節，爰依刑法第30條第2 項規定
    ，減輕其刑。被告交付金融帳戶存摺、金融卡及密碼予詐欺
    集團之行為，幫助同一詐欺集團向不同之被害人詐取財物，
    係以一行為同時觸犯數幫助詐欺取財罪，侵害不同被害人之
    財產法益，為同種想像競合犯，應依刑法第55條規定，論以
    一幫助詐欺取財罪處斷。犯罪事實一(二)、(三)部分雖未據起訴
    （即臺灣臺北地方法院檢察署97年度偵字第16099 號、第20
    277 號），然此部分與公訴人聲請簡易判決處刑之犯罪事實
    具有想像競合犯之裁判上一罪關係，應為聲請簡易判決處刑
    效力所及，本院自應併予審究。爰審酌被告明知使用他人帳
    戶以遂行詐欺犯罪之情形猖獗，仍出售金融帳戶之存摺、金
    融卡及密碼予不法份子使用，助長詐欺財產犯罪之風氣，增
    加被害人追償損失之困難，並擾亂金融交易往來秩序及安全
    ，惟念及被告犯後坦承犯行，態度良好，並已賠償被害人丁○○、乙○○之損失，且亦表明欲與被害人甲○○和解，惟
    因被害人甲○○經本院依法送達98年5 月18日、98年6 月15
    日庭期傳票均未到庭致未能成立和解，有本院送達證書2 紙
    在卷可參，另被告前無任何犯罪科刑紀錄，亦有臺灣高等法
    院被告前案記錄表1 份存卷可查，素行良好等一切情狀，量
    處如主文所示之刑，並諭知易科罰金之折算標準，以資懲儆
    。
四、末查，被告前未曾受有期徒刑以上刑之宣告，已如前述，其
    因一時失慮，誤罹刑章，其於犯後坦承犯行，並積極與本件
    被害人和解，而於本院審理中賠償被害人乙○○之損失，並
    另匯款賠償被害人丁○○，此有和解書、臺北富邦銀行匯款
    委託書各1 份在卷可憑（本院卷第18頁、第32頁），復欲與
    被害人甲○○和解以賠償其損害，惟因被告無法自行聯繫被
    害人甲○○，且被害人甲○○經本院傳喚不到，經本院以公
    務電話撥打被害人甲○○所留存之聯絡電話，亦無法聯繫被
    害人甲○○本人，此有公務電話紀錄存卷可查（本院卷第31
    頁），致未能達成和解，足見被告深有悔意，信其經此偵、
    審及刑之宣告教訓，自當知所警惕，而無再犯之虞，本院認
    無須遽予執行刑罰之必要，自可先賦予被告非在監之適當社
    會處遇，以期其能有效回歸社會。故上開對被告宣告之刑，
    以暫不執行為適當，爰諭知緩刑2 年，以啟自新。
據上論斷，應依刑事訴訟法第273 條之1 第1 項、第284 條之1
、第299 條第1 項前段，刑法第339 條第1 項、第30條第1 項前
段、第2 項、第55條、第41條第1 項前段、第74條第1 項第1 款
，刑法施行法第1 條之1 ，判決如主文。
本案經檢察官蔡彥守到庭執行職務。
中    華    民    國    98    年    6     月    29    日
                  刑事第十八庭  法  官  林芳華
以上正本證明與原本無異。
如不服本判決應於收受送達後10日內向本院提出上訴書狀，並應
敘述具體理由；其未敘述上訴理由者，應於上訴期間屆滿後20日
內向本院補提理由書（均須按他造當事人之人數附繕）「切勿逕
送上級法院」。
                                書記官  林鈴芬
中    華    民    國    98    年    6     月    29    日
附錄本案論罪科刑法條
刑法第339 條第1 項
意圖為自己或第三人不法之所有，以詐術使人將本人或第三人之
物交付者，處5 年以下有期徒刑、拘役或科或併科1,000 元以下
罰金。


司法院資訊處製作；財團法人民間司法改革基金會備份。
